【裁判字號】    96,訴,622
【裁判日期】    970424
【裁判案由】    違反槍砲彈藥刀械管制條例
【裁判全文】
臺灣屏東地方法院刑事判決               96年度訴字第622號
公  訴  人  臺灣屏東地方法院檢察署檢察官
被      告  甲○○
選任辯護人  柳聰賢律師
上列被告因違反槍砲彈藥刀械管制條例案件，經檢察官提起公訴
（96年度偵字第1881號）本院判決如下：
    主  文
甲○○無罪。
    理  由
一、公訴意旨略以：被告甲○○明知具有殺傷力之空氣槍為管制
    物品，非經中央主管機關許可，不得擅自持有，竟基於違反
    槍砲彈藥刀械管制條例之持有空氣槍犯意，於民國95年7 、
    8 月間某日，利用網路搜尋功能，在雅虎奇摩拍賣網站上向
    姓名年籍不詳之人，以每枝新台幣（下同）1 萬3 千元之價
    格購得具有殺傷力而以外接高壓鋼瓶內氣體為發射動力之空
    氣長槍2 枝（槍枝管制編號0000000000、0000000000號）後
    而持有之。乃甲○○明知其持有之前開具殺傷力空氣長槍，
    非經許可不得販賣，竟另基於違反槍砲彈藥刀械管制條例之
    販賣空氣槍犯意，於96年1 月間之1 月17日前某日，以ladi
    sai2002 之拍賣者帳號（即賣方），在雅虎奇摩拍賣網站上
    刊登【〝老闆哭了，隨便賣！〞T171漆彈槍附8mm 套件比一
    拜的sp100 811 還要強悍！】等語，欲將前開空氣長槍以由
    不特定人在雅虎奇摩拍賣網站上出價競標之方式予以出售。
    嗣甲○○尚未出售，即於96年3 月13日12時23分許，為警持
    搜索票在屏東縣屏東市○○路358 號之1 甲○○住處查獲，
    並扣得前開空氣長槍2 枝、瓦斯鋼瓶2 個及6mm 鋼珠56 顆
    ，而販賣未遂。因認被告涉犯槍砲彈藥刀械管制條例第8條
    第4 項之未經許可持有具殺傷力空氣槍及同條例第8 條第5
    項、第1 項之未經許可販賣具殺傷力空氣槍罪云云。
二、按犯罪事實應依證據認定之，無證據不得認定犯罪事實；又
    不能證明被告犯罪或其行為不罰者，應諭知無罪之判決，刑
    事訴訟法第154 條第2 項第301 條第1 項分別定有明文。
    次按犯罪事實應依證據認定之，所謂證據，須適於為被告犯
    罪事實之證明者，始得採為斷罪資料。」、「認定犯罪事實
    所憑之證據，雖不以直接證據為限，間接證據亦包括在內；
    然而無論直接或間接證據，其為訴訟上之證明，須於通常一
    般之人均不致有所懷疑，而得確信其為真實之程度者，始得
    據為有罪之認定；又認定不利於被告之事實，須依積極證據
    ，苟積極證據不足為不利於被告事實之認定時，即應為有利
    於被告之認定，更不必有何有利之證據，此有最高法院53年
    度台上字第2750號、76年度台上字第4986號、30年度上字第
    816 號判例可供參酌。況刑事訴訟法第161 條已於91年2 月
    8 日修正公布，其第1 項規定：檢察官就被告犯罪事實，應
    負舉證責任，並指出證明之方法。因此，檢察官對於起訴之
    犯罪事實，應負提出證據及說服之實質舉證責任。倘其所提
    出之證據，不足為被告有罪之積極證明，或其指出證明之方
    法，無從說服法院以形成被告有罪之心證，基於無罪推定之
    原則，自應為被告無罪判決之諭知，最高法院92年度台上字
    第128 號判例亦明揭此旨。準此，刑事訴訟制度受「倘有懷
    疑，則從被告之利益為解釋」、「被告應被推定為無罪」原
    則所支配，故得為訴訟上證明者，無論為直接或間接證據，
    須客觀上於吾人一般社會生活經驗均不致有所懷疑，而達於
    確信之程度者，且除認定被告犯罪之外，無從本於同一事證
    為其他有利於被告之合理推斷，始可以之為不利之認定，倘
    其證明尚未達於確信之程度，而有合理可疑存在時，即難據
    為被告有罪之認定。
三、本件檢察官認被告涉有未經許可持有具殺傷力空氣槍及未經
    許可販賣具殺傷力空氣槍之犯行，無非係以(一)被告甲○○於
    警詢及偵訊時自白不諱；(二)搜索扣押筆錄、扣押物品目錄表
    、被告在雅虎奇摩拍賣網站販賣扣案空氣長槍之網頁與IP資
    料、內政部警政署刑事警察局96年3 月29日刑鑑字第096004
    3616號槍彈鑑定書及照片10張等為主要依據，訊據被告固坦
    承持有上開槍枝及於上開時、地，在雅虎奇摩拍賣網站上刊
    出販賣上開槍枝之訊息，惟堅決否認有何未經許可持有具殺
    傷力空氣槍及未經許可販賣具殺傷力空氣槍之犯行，辯稱：
    扣案之槍枝，是一般生存遊戲所用，並無殺傷力等語。
四、經查：
  (一)按槍砲彈藥刀械管制條例第4 條第1 項第1 款規定之槍砲，
    係指具有殺傷力之各式槍砲而言。又槍枝殺傷力之標準，係
    在最具威力的適當距離，以彈丸可穿入人體皮肉層之動能為
    基準。亦即如其機械性能良好，於裝填子彈適當（即裝填底
    火、適量火藥及金屬彈丸等使成為適合個案槍枝擊發，構成
    完整之土造子彈），其最具威力之發射動能，達20焦耳／平
    方公分以上，即足以穿入人體皮肉層，而得認具有殺傷力（
    最高法院95年度台上字第45、2966號、97年度台上字第314
    號判決參照）。
  (二)被告甲○○於95年7 、8 月間某日，在雅虎奇摩拍賣網站上
    向姓名年籍不詳之人，以每枝新台幣（下同）1 萬3 千元之
    價格購得具有殺傷力而以外接高壓鋼瓶內氣體為發射動力之
    空氣長槍2 枝（槍枝管制編號0000000000、0000000000號）
    後而持有之，嗣於96年1 月間之1 月17日前某日，以ladi
    sai2002 之拍賣者帳號（即賣方），在雅虎奇摩拍賣網站上
    刊登【〝老闆哭了，隨便賣！〞T171漆彈槍附8mm 套件比一
    拜的sp100 811 還要強悍！】等語，欲將前開空氣長槍以由
    不特定人在雅虎奇摩拍賣網站上出價競標之方式予以出售等
    情，業據被告甲○○於警詢及偵訊時自白不諱，並有搜索扣
    押筆錄、扣押物品目錄表、被告在雅虎奇摩拍賣網站販賣扣
    案空氣長槍之網頁與IP資料及照片10張為證，自可信為實在
    。
  (三)扣案之槍枝經臺南警察局第五分局送內政部警政署刑事警察
    局鑑定，其結果認為：「(一)壹枝（槍枝管制編號0000000000
    ），認係以外接高壓鋼瓶內氣體為發射動力之空氣長槍，機
    械性能良好，經裝填直徑約8mm 、重量約2.06g 鋼珠試射參
    次，測得鋼珠發射速度分別為157 、158 、156 公尺/ 秒，
    計算其動能分別為25.39、25.71、25.07焦耳，單位面積動
    能分別為50.51 、51.15 、49.87 焦耳/ 平方公分。(二)壹枝
    （槍枝管制編號0000000000），認係以外接高壓鋼瓶內氣體
    為發射動力之空氣長槍，機械性能良好，經裝填直徑約8mm
    、重量約2.06g 鋼珠試射參次，測得鋼珠發射速度分別為12
    6 、127 、123 公尺/ 秒，計算其動能分別為16.35 、16.6
    1 、15.58 焦耳，單位面積動能分別為32.53 、33.05 、31
    .00 焦耳/ 平方公分。」有卷存內政部警政署刑事警察局96
    年3 月29日刑鑑字第0960043616號鑑定書可稽。
  (四)惟上開內政部警政署刑事警察局鑑定結果，僅足證明扣案槍
    枝裝填直徑8mm 、重量約2.06g 之鋼珠試射，單位面積動能
    均超過20焦耳/ 平方公分以上，然本案扣案之鋼珠，係6mm
    而非8mm ，且扣案之槍枝為空氣槍，並非一般使用具有底火
    之子彈而以撞針撞擊底火引爆產生之動能推動彈頭之槍枝。
    就空氣槍而言，因所使用之彈丸並無底火，而需藉由外來高
    壓氣體之推動，則其彈丸射擊之射速高低，除受使用之高壓
    氣體鋼瓶容量大小所產生推進力量大小不同的影響外，尚與
    所使用之彈丸重量輕重所造成之動能有關，故就空氣槍有無
    殺傷力之認定，應以合適之彈丸、鋼瓶試射結果而為各別之
    認定。本件扣案之空氣槍2 枝（管制編號：0000000000、00
    00000000），係以型號T-19 1 CO2 17mm 全金屬漆彈槍含6m
    mBB 彈改裝套件方式販售之遊戲類槍械；由聚合塑膠及金屬
    材質製成，以鋼瓶壓縮之CO2 為動力，發射球形彈丸的遊戲
    類槍枝，經拆解檢視槍枝槍管，左槍管內襯直徑約8mm 、右
    槍管內襯直徑約6mm ；依其材質及結構現狀，認該槍枝為適
    合發射直徑約6mm 球形彈丸之空氣槍等情，亦有本院卷存法
    務部調查局97年1 月23日調科參字第0970002350號鑑定通知
    書乙紙可參。是則，內政部警政署刑事警察局，既係以8mm
    鋼珠試射，顯非以合適之鋼珠試射，是依上開說明，該鑑定
    報告即有瑕疵，自難為被告不利之認定。雖本院再次送請內
    政部警政署刑事警察局以扣案之6mm 鋼珠及市售6mm 塑膠彈
    丸試射，然該單位仍未依本院所示之方式鑑定，而係自行以
    非適用直徑5.96mm、重量0.877g之金屬彈丸及非適用直徑5.
    97mm、重量0.393g之塑膠彈丸試射，依上開說明仍有瑕疵存
    在，亦不能作為被告不利之認定。
  (五)上開槍枝經本院再送法務部調查局以扣案6mm 及高壓鋼瓶試
    射，其結果為：「送鑑槍枝經操作機械性能良好，經取送鑑
    之高壓鋼瓶7oz 容量CO2 為動力、裝填可容送鑑槍枝槍管通
    過之6mm 鋼珠（重約0.88g） ，供送鑑槍枝實際射擊各5 發
    ，以彈速測定儀設於槍口前方1 公尺處檢測彈丸每秒公尺速
    度后換算彈丸單位面積動能。檢測結果，送鑑槍枝（管制編
    號：0000000000）發射彈丸單位面積動能約11.799焦耳/ 平
    方公分、送鑑槍枝（管制編號：0000000000）發射彈丸單位
    面積動能約9.333 焦耳/ 平方公分，均未超出日本科學警察
    研究所之研究，發射彈丸單位面積動能達20焦耳/ 平方公分
    即足以進入人體皮肉層。」等語，有上開法務部調查局97年
    1 月23日調科參字第0970002350號鑑定通知書可參。
  (六)綜上所述，本件扣案之空氣槍，依上開證據，須客觀上尚未
    達於確信該2 枝空氣槍具有殺傷力之程度，而有合理可疑存
    在，此外，復查無其他證據可資證明上開2 枝空氣槍係具有
    殺傷力之槍枝，是被告之犯行即屬不能證明，依上開說明自
    應知無罪，以免冤抑。
五、據上論斷，應依刑事訴訟法第301 條第1 項，判決如主文。
中    華    民    國    97    年    4     月    24    日
                  刑事第一庭  審判長法  官  潘正屏
                                    法  官  羅培毓
                                    法  官  曾吉雄
以上正本證明與原本無異。
如不服本判決應於收受本判決送達後十日內向本院提出上訴書狀，
其未敘述上訴理由者，並得於提起上訴後十日內向本院補提理由
書狀（均須按他造當事人之人數附繕本）「切勿逕送上級法院」
中    華    民    國    97    年    4     月    24    日
                                    書記官  卓春成


司法院資訊處製作；財團法人民間司法改革基金會備份。
